# 公司制改制调账及税务处理问题

提问人：wbj60123 时间：2013-10-09 13:57:15
各位同行： 有一家国有企业，最近改制为国有独资公司，有几个问题想请教一下。一是我们原先操作时一般需要按评估结果进行调账（不考虑评估基准日与改制日的差异），现在有人提出来，该公司实际上只是翻牌，可否不按评估调账（注册资金不准备动）。
二是如果按评估调账，评估增值部分不能税前列支，调账时涉及的所得税需作递延所得税负债处理。现在也有人提出来，改制提留的费用能否在实际发生时扣除。

回答人：chenyiwei
1 、非公司制国有企业改建为国有独资公司，依据《企业国有资产法》第三十九条的规定，也属于“企业改制”的范畴。而且，改制前后，所适用的法律法规、治理机制等均有实质性的差异，因此也应当按照评估值进行账务调整。这也是符合《企业会计准则解释第 2号》第二条规定的，即“企业进行公司制改制的，应以经评估确认的资产、负债价值作为认定成本，该成本与其账面价值的差额，应当调整所有者权益”。因此，该企业应在改建后的国有独资公司挂牌日按评估值进行进行账务调整，这与改制前后注册资金是否变动无关。 2 、改制提留的“三类人员费用”等相关支出能否税前扣除应无明确规定，建议咨询主管税务机关。

提问人：经警 时间：2013-12-17 22:43:01
陈版：评估增值部分是否要交企业所得税？如果要交，是改制企业交，还是股东交？

回答人：chenyiwei
新税法下对此无明确规定，目前还是多数情况下参考老的内资税法规定。一般理解是通过在后续期间内将与评估增值对应的折旧、摊销等不能扣除来实现增加应纳税所得额的。

提问人：新用户注册了 时间：2014-12-25 11:14:43
非公司制国有企业改建为有限公司，请教您评估调整账务是以国资委审批日还是验资报告日还是取得营业执照日？

回答人：chenyiwei
账务调整通常是在新公司成立日进行，一般即为验资报告中的验资截止日。

提问人：新用户注册了 时间：2014-12-25 19:35:26
不太明白版主，新公司成立日应是取得营业执照日，但是验资截止日一般是早于取得营业执照日，您的回复我怎么理解？

回答人：chenyiwei
公司设立过程中是先有验资报告再有设立登记（本次注册资本登记制度改革之前的情况）。所以验资截止日早于取得设立登记日。现在这方面的限制已经宽松，但基本原则不会改变。

提问人：新用户注册了 时间：2014-12-25 22:56:53
噢明白了您说的是注册资本登记制度改革之后的情况，在注册资本登记制度改革之前还是以改制公司取得营业执照日也即成立日为调账日

回答人：chenyiwei
但对于改制为公司的情况而言，设立和出资还应当是一步，具体情况与改革之前应该差不多。

回答人：chenyiwei
改革前必须先出资再办理设立登记，且验资报告是申请设立登记的必备文件，日期自然早于设立登记。改革后可以先设立再出资，此时验资报告日可以晚于注册成立日。

提问人：新用户注册了 时间：2014-12-25 23:02:16
还继续请教一个相关的问题，本公司本次改制基准日是 2014 年 9 月 30 日，在营业执照取得日 2014 年 10 月 31 日也即新公司成立日依据评估报告和验资报告进行了重新建账，请问本公司在出具本年度的财务报表是否还需要列示期初数？

回答人：chenyiwei
一般理解不用。新公司的法定报表从成立日开始编制。

提问人：新用户注册了 时间：2014-12-26 12:01:44
我个人也认为本年度的财务报表不需要列示期初数，但是它的母公司如何做合并报表，母公司是不是作为二个部分处理，一部分是公司比照出售子公司处理，另一部分作为新设子公司处理？还是有其他处理方式？

回答人：chenyiwei
新设公司的母公司合并报表层面还是要达到延续的处理效果。

提问人：新用户注册了 时间：2014-12-26 21:51:22
母公司合并报表层面还是要达到延续的处理效果，我不太明白如何处理，改制的子公司期初数与期末数衔接不起来，因为一个是账面值，另一个是评估值，如何处理还望您多指教！

回答人：chenyiwei
在被改制企业母公司的合并报表层面，该被改制企业（假设改制后未丧失控制权）全年均应纳入其合并报表，其中年初至改制实施日的各项资产、负债和损益按账面价值反映；改制实施日将其各项资产和负债调整为评估值，相应在合并报表层面贷记资本公积和递延所得税负债。改制后至年末这段时间的资产、负债和损益依据基准日评估值为基础持续计算的金额反映。

提问人：新用户注册了 时间：2014-12-27 13:11:59
1 、改制实施日将其各项资产和负债调整为评估值，相应在合并报表层面贷记资本公积和递延所得税负债。为什么要这样处理，按准则规定，子公司改制进行账务调整时，母公司的长期股权投资也要进行调整，所以我认为不存在在合并报表层面贷记资本公积和递延所得税负债吧？ 2 、您的这种处理我可不可以理解为，类似于本年度照出售子公司和本年度购买子公司合并处理？

回答人：chenyiwei
1 、我所说的是合并报表层面应达到的处理效果。 2 、不是。子公司改制的合并报表处理是特殊的，不接近于任何一种常规的具有商业实质的业务。

提问人：新用户注册了 时间：2014-12-29 09:05:19
陈版我个人认为在合并层次可以这样处理，可是在单户表这样处理是否合适？毕竟改制相关当于是新设，应没有期初是合理的。不知您怎么看！

回答人：chenyiwei
合并报表层面可以如此处理，个别报表层面应按新设处理，无期初数。

提问人：雨大小 时间：2018-07-25 17:28:51
一家国有企业改制为国有独资公司，现在以按评估值入账，增值部分已计入资本公积；但是评估增值很多是持有的长期股权投资的评估增值，请问陈版，这些长期股权的投资增值需要计提递延所得税负债么？

回答人：chenyiwei
需要。